臺灣板橋地方法院民事判決　　　　　　　　　　　　　九十三年度小上字第四五號
　　上　訴　人　北霸水電工程有限公司
　　法定代理人　乙○○
　　被　上訴人　嘉宏空調工程股份有限公司
　　法定代理人　甲○○
右當事人間請求給付工程款事件，上訴人對於中華民國九十二年十二月三十一日本院
板橋簡易庭九十三年度板小字第三三六九號第一審小額民事判決提起上訴，本院判決
如左：
    主      文
上訴駁回。
第二審訴訟費用新臺幣臺仟伍佰元由上訴人負擔。
    理      由
一、按對於小額訴訟程序第一審判決之上訴，非以判決違背法令為理由，不得為之；
    依上訴意旨足認上訴為無理由者，其第二審判決得不經言詞辯論為之，民事訴訟
    法第四百三十六條之二十四第二項、同條之二十九第二款分別定有明文。第按小
    額訴訟程序第一審判決之判決違背法令事由，依同法第四百三十六條之三十二規
    定，僅準用同法第四百六十八條及第四百六十九條第一款至第五款規定；至於同
    法第四百六十九條第六款規定之「判決不備理由或理由矛盾者」，則未在準用之
    列。蓋以小額事件之第一審判決，依同法第四百三十六條之十八第一項規定，判
    決書本得僅記載主文，就當事人有爭執事項，於必要時始加記理由要領。因此，
    判決不備理由或理由矛盾，非小額事件第一審判決所謂判決違背法令之事由甚明
    。
二、本件上訴人對於小額程序之第一審判決提起上訴，其上訴理由表明原審判決違背
    法令之處略以：
  （一）原判決認定事實違背民事訴訟法第二百八十條及最高法院四十八年臺上字第
        八三七號判例揭示之證據法則：
      1.按依民事訴訟法第二百八十條規定，當事人於他造主張之事實，於言詞辯論
        時不爭執者，視同自認。但因他項陳述可認為爭執，不在此限。又「採為判
        決基礎之書證，雖上訴人對之並不爭執其真正，亦只能認為有形式的證據力
        ，至其實質的證據力之有無，即其內容是否足以證明待證之事實，自應由事
        實審法院曉諭兩造為適當完全之言詞辯論，使得盡其攻擊防禦之能事，始足
        以資判斷。」最高法院四十八年臺上字第八三七號判例著有明文。由此可知
        ，當事人一造就他造之主張或書證有所爭執時，自應就該主張或書證經當事
        人充分辯論後，始得據以形成心證，並採為判決基礎。
      2.本件上訴人於原審九十二年十一月第一次庭期時，即否認被上訴人所主張之
        「延平追加」、「和旺工程」暨「和旺追加」工程等工程合約存在，該等工
        程不存在，自無工程欠款問題。是上訴人抗辯雙方並未成立契約，自應由主
        張契約成立之被上訴人證明契約成立。而被上訴人九十二年十一月二十六日
        提出之準備書狀所附證據「工程及付款往來明細表」、「票據代收紀錄簿影
        本」等書面資料，均為被上訴人片面製作之私文書，關於「延平國宅」工程
        之書面合約，則付之闕如。凡此均顯示雙方契約成立與否之事實，仍不明暸
        ，依上訴人於原審之陳述又可認對於本項爭點有關之主張及證據有所爭執，
        原審卻以上訴人並不爭執被上訴人所提僅具有形式證據力之書證，逕行認定
        雙方契約成立之事實，殊嫌率斷，並有認定事實違背上述證據法則之違法。
  （二）原判決有不備理由之違法；按依民事訴訟法第二百二十六條三項，判決理由
        項下，應記載關於攻擊防禦方法之意見及法律上之意見；同法第二百二十二
        條並規定，得心證之理由，應記明於判決，小額訴訟之判決書固依民事訴訟
        法第四百三十六條之十八規定得僅記載主文，唯就當事人有爭執事項，仍有
        記載其理由要領之必要，俾受判決人得了解法院認事用法之理由，本件上訴
        人對於契約成立與否之重要爭點有所爭執，被上訴人所提書證復有缺漏，原
        審法院未就雙方所主張之攻擊防禦方法於判決中敘明其斟酌取捨之理由，顯
        係泛依自由心證取捨證據、認定事實，而有判決不備理由之違法。
三、本院之判斷：
    （一）按所謂證據法則，係指法院調查證據、認定事實所應遵守之法則而言。本
          件被上訴人於原審起訴主張：兩造自民國八十七年起至九十一年止，先後
          成立十三件工程及追加工程合約，其中口頭協議者九件，立有書面契約者
          四件。被上訴人均已依約施作，然上訴人迄今仍有如下之工程款未給付：
          (一)延平國宅工程，約定工程款三十三萬五千元，僅以支票給付三十萬一千
          五百元，尚有三萬三千五百元未給付。(二)延平國宅追加工程，工程款一萬
          二千八百元，僅以支票支付一萬一千五百二十元，尚有一千二百八十元未
          給付。(三)和旺集合住宅工程，工程款三十六萬元，僅以支票支付二十五萬
          元及七萬二千元，尚有三萬六千元未給付。(四)和旺集合住宅追加工程，工
          程款二萬六千元，僅以支票支付二萬三千四百元，尚有二千六百元未支付
          ，為此依承攬關係請求上訴人給付七萬三千三百八十元及法定遲延利息等
          語，並提出延平國宅通風工程合約書、對帳明細表各一紙、估價單、追加
          訂購單、銷貨單各三紙、存證信函、回執、峰緯公司出具之出廠證明暨保
          固書各二紙、兩造工程及付款往來明細表暨票據代收紀錄簿、統一發票各
          十五紙、現金收入傳票十六紙等件之影本為證，並聲請訊問證人張仁恭、
          黃俊智。原審調查證據之結果，認為依被上訴人提出之上開書證，及訊問
          證人張仁恭、黃俊智所為之證詞，堪信被上訴人之主張為真實，而判決被
          上訴人勝訴，並未適用民事訴訟法第二百八十條關於視同自認之規定為事
          實之認定。上訴意旨謂上訴人對上開事實有所爭執，原審逕以被上訴人所
          提書證認定事實，乃違背民事訴訟法第二百八十條規定之證據法則云云，
          顯無理由。
    （二）上訴意旨雖又謂被上訴人於原審提出之工程及付款往來明細表、票據代收
          紀錄簿等書證，為被上訴人片面製作之私文書，僅具有形式之證據力，原
          審逕以之認定雙方契約成立之事實，亦違背最高法院四十八年臺上字第八
          三七號判例云云。惟查原審就上開書證實質之證明力如何所為之認定，乃
          原審證據取捨、自由心證之職權。被上訴人於原審起訴時業已提出延平國
          宅通風工程合約書、對帳明細表、估價單、追加訂購單、銷貨單、存證信
          函、回執等件之影本為證，上訴人於原審九十二年十一月六日調解程序到
          場，並未爭執上開書證之實質證明力；嗣被上訴人於九十二年十一月二十
          六復具狀提出峰緯公司出具之出廠證明暨保固書、兩造工程及付款往來明
          細表暨票據代收紀錄簿、統一發票、現金收入傳票等件之影本為證，並聲
          請訊問證人張仁恭、黃俊智，準備書狀繕本於同年十二月五日送達上訴人
          ，惟上訴人於九十二年十二月二十五日調解期日並未到場，亦未提出任何
          書狀爭執，則原審調查證據後，基於職權之行使，認為依被上訴人提出之
          書證及證人張仁恭、黃俊智之證詞，足堪認定兩造間有如被上訴人主張之
          工程合約存在，與最高法院四十八年臺上字第八三七號判例亦無何違背之
          處。上訴意旨徒就原審證據之調查並其取捨職權之行使，加以指摘違反上
          開最高法院判例揭示之證據法則，自屬無據。
    （三）至於上訴意旨指摘原判決有「判決不備理由」之違法情形云云，查小額事
          件第一審判決，其判決書得僅記載主文，就當事人有爭執事項，於必要時
          得加記理由要領，民事訴訟法第四百三十六條之十八第一項定有明文。且
          小額事件第一審判決之判決違背法令事由，依同法第四百三十六條之三十
          二規定，僅準用同法第四百六十八條及第四百六十九條第一款至第五款規
          定；至於同法第四百六十九條第六款規定之「判決不備理由或理由矛盾者
          」，則未在準用之列，因此，判決不備理由或理由矛盾，非小額事件第一
          審判決所謂判決違背法令之事由甚明，業如前所述。本件被上訴人依承攬
          關係請求上訴人給付工程款，原審依被上訴人提出之證據及證人之證詞，
          認被上訴人之主張為可採，判決被上訴人如數給付，既無適用法規錯誤之
          情形，上訴意旨徒以原審判決未記載理由要領，指摘原判決違背法令云云
          ，亦顯無理由。
四、綜上所述，本件上訴意旨指摘原審判決違背法令，求予廢棄改判，為顯無理由，
    爰不經言詞辯論，逕以判決駁回。
五、本件第二審裁判費新臺幣一千五百元，應由上訴人負擔，爰確定如主文第二項所
    示。
六、結論：本件上訴為無理由，依民事訴訟法第四百三十六條之二十九第二款、第四
    百三十六條之三十二第二項、第四百四十九條第一項、第七十八條、第四百三十
    六條之十九第一項，判決如主文。
中　　　華　　　民　　　國　　九十三　　年　　　八　　　月　　二十七　　日
                                臺灣板橋地方法院民事第三庭
                                    法  官  黃麟倫
                                    法  官  陳映如
                                    法  官  許月珍
右為正本係照原本作成
不得上訴。
中　　　華　　　民　　　國　　九十三　　年　　　八　　　月　　三十一　　日
                                    書記官  劉昌明
